【裁判字號】    91,訴,747
【裁判日期】    920327
【裁判案由】    違反電信法等
【裁判全文】
臺灣新竹地方法院刑事判決                          九十一年度訴字第七四七號
    公  訴  人  臺灣新竹地方法院檢察署檢察官
    被      告  乙○○
右列被告因違反電信法等案件，經檢察官提起公訴（九十一年度偵字第四六一八號）
，本院判決如左：
    主  文
乙○○意圖為自己不法之利益，以無線方式，盜用他人電信設備通信，處有期徒刑貳
月，如易科罰金以佰元折算壹日。緩刑貳年。
    事  實
一、乙○○於民國九十一年八月七日下午四時許，在新竹市○○街八一號新竹郵局第
    十三號櫃檯洽辦業務時，拾獲甲○○在該處所遺忘之諾基亞牌八八五０型行動電
    話一具（內含甲○○合法申請使用、和信電訊股份有限公司所製發之00000
    00000號之行動電話晶片即俗稱ＳＩＭ卡一張），乙○○竟意圖為自己不法
    之所有，將之侵占入己，並攜回位於新竹市○○街一六七號其所任職之統一超商
    東中門市店內。乙○○旋基於為自己不法利益之意圖，於同日下午四時十三分三
    十九秒起，在統一超商東中門市店內，以上開行動電話及內含之ＳＩＭ卡，撥接
    新竹市寰宇電台所裝設之0000000000號傳真電話一次，通話十九秒，
    以此無線方式，盜用甲○○之電信設備通信，致和信電訊股份有限公司誤以為係
    該行動電話門號之合法用戶撥用電話，而提供乙○○通信服務，並將行動電話記
    話費登入該門號承租人甲○○之帳單上，使乙○○獲得免費使用無線電話通信十
    九秒之財產上不法利益，並使甲○○受有支付上開通話費用之損害。嗣因甲○○
    發現前述行動電話遺失，在右開郵局尋獲未果後立即報警，再經警觀看郵局內之
    監視錄影帶並查詢前述時間何人前來洽辦業務，得悉乙○○任職之統一超商東中
    門市繳款資料後，於同日下午五時許在統一超商東中門市查獲乙○○，乙○○並
    於該商店二樓取出右述行動電話一具與內含之ＳＩＭ卡一張（均已發還甲○○）
    。
二、案經新竹市第三分局報請臺灣新竹地方法院檢察署檢察官偵查起訴。
    理  由
一、訊據被告乙○○固坦認於九十一年八月一日下午四時許，拾獲告訴人甲○○遺忘
    在新竹郵局第十三號櫃檯之諾基亞牌八八五０型行動電話一具（內含和信電訊股
    份有限公司所製發之0000000000號ＳＩＭ卡一張），且攜回所任職之
    統一超商東中門市後，於同日下午四時十三分三十九秒起，以上開行動電話及內
    含之ＳＩＭ卡，撥打新竹市寰宇電台所裝設之0000000000號傳真電話
    一次，通話十九秒等情，惟否認有何侵占脫離本人所持有之物或盜用他人電信設
    備之犯行，辯稱：其欲將行動電話交予警察，故取走該行動電話，嗣於超商店內
    ，因收聽到新竹市寰宇電台之廣播節目，得知0000000000號此一電話
    號碼，在無意識之情況下撥打出去，只是想檢查行動電話功能，並非與他人聊天
    云云。經查：
（一）被告於右揭時地拾獲告訴人甲○○所遺忘之前述行動電話一具（內含告訴人甲
      ○○合法申請、和信電訊股份有限公司所製發之0000000000號ＳＩ
      Ｍ卡一張），並攜回所任職之上開統一超商東中門市店內，且於同日下午四時
      十三分三十九秒起，在統一超商東中門市店內，以前述行動電話及內含之ＳＩ
      Ｍ卡，撥接新竹市寰宇電台所裝設之0000000000號傳真電話一次，
      通話十九秒，嗣經警觀看新竹郵局內之監視錄影帶並查詢相關資料，於同日下
    午五時許在該門市查獲被告等事實，業據被告坦認在卷，核與告訴人甲○○之
      指訴、證人即查獲警員李信呈之證述情節相符，復有贓證物品認領保管收據一
      紙、和信電訊股份有限公司動電話門號0000000000於九十一年八月
      一日至二十八日之雙向通聯紀錄一份、寰宇廣播電台「Ｃｒｙｓｔａｌｌ的水
      晶魅力世界」節目網頁所載寰宇電台上開傳真電話之抽獎訊息一份在卷可資佐
      證，此部份之事實，堪可認定。
（二）被告雖辯稱取走前述行動電話之用意係打算交予警察，但被告果真用意在此，
      當可於拾獲後立即送交警察機關或與警察機關聯繫，亦可逕交新竹郵局櫃檯或
      服務台招領，詎被告捨此不為，從取走該行動電話至為警查獲時為止，不但未
      有任何將行動電話交予警方之舉措，反而攜回其所任職之超商門市，甚且利用
      該行動電話撥打電話獲取通信服務，待警員查獲時始從超商門市二樓取出，堪
      認被告確有侵占入己之不法所有意圖。況且，被告身為統一超商東中門市店長
      ，有在職證明書一份附卷可參，其就超商店內遇到客人遺忘行動電話如何處理
      ，在本院審理時供稱：「等人回來找，或等巡邏的警察來，交給警察，這段期
    間只有一天，一天過後一律交給警察」（見本院九十二年三月十一日審理筆錄
      ），足見被告對於遺忘物應放在原來處所留待招領，盡量不移置他處，如移置
      他處應送交警察機關一節知之甚詳，其卻在拾獲前開行動電話後，不告知新竹
      郵局俾失主前來領取，亦未立刻交予警察機關，反而不動聲響攜回任職處所，
      並以之對外撥打電話，益徵被告主觀上具有為自己不法所有之意圖甚明。
（三）至於被告另辯稱收聽到新竹寰宇廣播電台節目，在無意識之情況下撥打廣播中
      所說之0000000000號電話號碼，只是想檢查行動電話功能云云。惟
      被告自承其使用行動電話已三至五年之久，當知以行動電話對外撥接通訊並非
      無償可得之通信服務，而係必須付費之行為，且前述行動電話乃被告所拾獲，
      屬於他人所有之物，被告未獲所有人之允許，逕行以之撥打，當屬盜用他人電
      信設備，此與撥打電話之目的是否為聊天殊無相涉；況且，被告既辯稱欲將前
      述行動電話交予警察，則該行動電話功能是否良好，顯與被告無關，縱功能有
      所欠缺，仍無損於係他人所有物之本質，何須被告以撥打方式檢查？是被告此
      部份之辯詞，並不可採。
（四）本案事證明確，被告犯行洵堪認定，自應予依法論罪科刑。
二、核被告乙○○所為，係犯刑法第三百三十七條侵占脫離本人所持有之物及電信法
    第五十六條第一項盜用他人電信設備罪。被告所犯上開二罪間，有方法目的之牽
    連關係，為裁判上一罪，應依刑法第五十五條從一重之盜用他人電信設備罪處斷
    。爰審酌被告於拾獲他人之物後，不思物歸原主，竟因貪圖小利而加以盜用，惟
    僅盜用十九秒，造成告訴人甲○○之損害尚微，且告訴人甲○○於偵查中即表示
    願意原諒被告，並參以被告素行良好，犯後尚能坦承部分犯行等一切情狀，量處
    如主文所示之刑，並諭知易科罰金之折算標準。末查，被告乙○○前未曾受有期
    徒刑以上刑之宣告，此有臺灣高等法院被告全國前案紀錄表及臺灣新竹地方法院
    檢察署刑案資料查註紀錄表各一份附卷可憑，其經此次偵、審之教訓，自後當知
    所惕勉而無再犯之虞，且告訴人甲○○於偵查中已原諒被告，經載明於偵查筆錄
    ，被告目前仍在統一超商東中門市任職，有在職證明書一份在卷可稽，足見其有
    正當之工作，本院綜核各情，認上開對被告所為有期徒刑之宣告，已足策其自新
    ，所宣告之刑，以暫不執行為適當，併依法諭知緩刑二年，以勵自新。
三、至於被告犯前開罪名所使用之0000000000號行動電話及ＳＩＭ卡，屬
    於告訴人甲○○所有，非被告所有之物；而電信法第六十條所定：「犯第五十六
    條至第五十八條之罪者，其『電信器材』，不問屬於犯人與否，沒收之」，觀之
    電信法第五十六條第二項規定「意圖供自己或第三人盜接或盜用『他人電信設備
    』通信，而製造、變造或輸入『電信設備』者」或「意圖供第三人盜接或盜用『
    他人電信設備』通信，而販賣、轉讓、出租或出借『電信器材』者」，可知法條
    之中供行為人犯罪之工具為所謂之『電信器材』，亦即同法第六十條應沒收之物
    ，本件告訴人之行動電話依前開之說明應為法條中所謂之「他人電信設備」，故
    並非電信法第六十條所定義務沒收之「電信器材」（臺灣高等法院暨所屬法院九
    十年法律座談會刑事類提案第二十八號、臺灣高等法院暨所屬法院八十九年法律
    座談會刑事類提案第三十二號參照）。是以，前述行動電話及ＳＩＭ卡，並不合
    於電信法第六十條規定義務沒收之範圍，亦不得依據刑法第三十八條第一項第二
    款諭知沒收，均附此敘明之。
據上論斷，應依刑事訴訟法第二百九十九條第一項前段，電信法第五十六條第一項，
刑法第十一條前段、第三百三十七條、第五十五條、第四十一條第一項前段、第七十
四條第一款，罰金罰鍰提高標準條例第二條，判決如主文。
本案經檢察官陳榮林到庭執行職務。
中      華      民      國    九十二    年      三      月    二十七    日
                                      臺灣新竹地方法院刑事第一庭
                                          法  官  李珮瑜
右正本證明與原本無異。
如不服本判決，應於判決送達後十日內，向本院提出上訴狀（應附繕本）上訴於臺灣
高等法院。
                                          書記官  龔紀亞
中      華      民      國    九十二    年      三      月    二十七    日
附錄本案論罪科刑法條全文
刑法第三百三十七條：
意圖為自己或第三人不法之所有，而侵占遺失物、漂流物或其他離本人所持有之物者
，處五百元以下罰金。
電信法第五十六條第一項：
意圖為自己或第三人不法之利益，以有線、無線或其他電磁方式，盜接或盜用他人電
信設備通信者，處五年以下有期徒刑，得併科新臺幣一百五十萬元以下罰金。


司法院資訊處製作；財團法人民間司法改革基金會備份。
